臺灣臺東地方法院民事裁定　　　　　　　 97年度家抗字第1號
抗　告　人　甲○○
代　理　人　高秉涵　　律師
上列抗告人因被繼承人曾德偉遺產繼承事件，對於中華民國96年
12月12日本院96年度聲繼字第23號所為裁定提起抗告，本院裁定
如下：
    主  文
抗告駁回。
抗告費用新臺幣壹仟元由抗告人負擔。
    理  由
一抗告人於原審聲明意旨略以：被繼承人曾德偉係於民國10年1
  月27日出生，於93年12月22日死亡，其死亡後在臺灣地區留有
  遺產，抗告人為曾德偉在大陸地區之胞弟，對被繼承人遺產有
  繼承權，爰依臺灣地區與大陸地區人民關係條例第66條規定，
  向原審為聲明繼承之意思表示等語。並提出曾德偉戶籍謄本、
  繼承系統表及經財團法人海峽交流基金會驗證之大陸地區湖南
  省邵陽市公證處作成之親屬關係公證書、委託書等件為證。
二原審裁定意旨略以：被繼承人曾德偉係10年1 月27日出生，於
  93年12月22日死亡，生前設籍在臺東縣卑南鄉○○村○○路31
  6 巷45號（即行政院國軍退除役官兵輔導委員太平榮譽國民之
  家，以下簡稱太平榮家），有曾德偉除戶戶籍謄本在卷可稽；
  經本院向太平榮家函調被繼承人曾德偉生前遺留之資料，該榮
  家以96年11月8日太家輔字第0960003757 號函檢送被繼承人曾
  德偉於93年9月2日所載之「行政院國軍退除役官兵輔導委員會
  單身榮民親屬關係表」1 份，於該關係表上，被繼承人曾德偉
  記載之大陸親屬僅「父曾木生」、「母曾何氏」；另本院依職
  權向國防部部函調被繼承人之軍籍資料，經該部憲兵司令部以
  96年12月5 日宜仁字第0960012336號函檢附曾德偉之士兵卡片
  影本1 份，於該卡片之親屬欄內，除父、母外，別無其他親友
  之記載，此與抗告人提出之親屬系統表上記載曾德偉有一弟即
  抗告人乙情並不相符，足認抗告人所提出上開親屬關係證明書
  內容之真實性有疑。而抗告人復未能提出其他證據證明其與被
  繼承人曾德偉之關係，尚難僅以抗告人所提之書證即認其主張
  為真正。從而，抗告人本於臺灣地區與大陸地區人民關係條例
  第66條之規定所為遺產繼承之表示，於法尚非有據，應予駁回
  等語。
三抗告意旨略以：自政府於38年遷台後，因隨時準備反攻回去，
  來台官民，從無長久居住之打算，所以對戶籍或兵籍資料之填
  報，是否完整並不計較，尤其中共對有海外關係的大陸家屬，
  均列為黑五類，受盡折磨和苦難，所以有些官兵，填寫兵藉資
  料時，就故意錯寫大陸家屬姓名或地址，甚之空而不寫，以免
  禍及家屬，因之38年來台的官民其戶藉或兵藉上之家屬姓名資
  料，多失去其正確性，此乃亂世所始然。且依其所提出之「曾
  氏族譜」中顯示，被繼承人曾德偉與抗告人確為同胞兄弟無疑
  。且族譜為千年古籍，85年曾作第6 次修譜，雖私文書，惟應
  具絕對公信力，原審卻漏未審酌此節，爰依法提出抗告，請求
  准予抗告人表示繼承被繼承人曾德偉在臺遺產等語。
四按依臺灣地區與大陸地區人民關係條例第7 條規定，在大陸地
  區製作之文書，經行政院設立或指定之機構或委託之民間團體
  驗證者，推定為真正。而該條所稱之真正，係指形式上之真正
  而言，至該文書之內容是否足以證明某一待證事實存在，仍需
  法院綜合一切事實證據予以判斷，並非該文書一經提出，法院
  即不須就其他法院應依職權調查之事項予以調查。經查：
  (一)抗告人主張之事實，固於原審提出上開書證及85年編修之「
    武城曾氏六修族譜」以證明其為曾德偉之弟，惟觀諸抗告人
    所提出之新寧縣豐田鄉永福村民委員會函文記載「（西元）
    2006年6 月回新寧縣豐田鄉探親的一位曾先生提出尋找曾德
    偉先生的親屬，才知道曾德偉先生早隨部隊去台，並於（西
    元）2004年12月22日在臺灣花蓮鳳林榮民醫院病故」等語（
    見原審卷第29頁），足認抗告人係於95年6 月以後始知其兄
    曾德偉在台狀況。而依上開士兵卡片記載，被繼承人原名為
    「曾必傑」，後因同名而於43年5月1日更名為曾德偉（見原
    審卷第23頁），則85年編修之祖譜理應記載曾德偉之原名曾
    必傑始合理，然上開族譜卻記載「木長子德偉，名德剛，生
    於（西元）1921年辛酉1 月27日子時，出外參軍不知音信」
    等語（見原審卷第33頁反面），則上開祖譜記載之內容是否
    真實，殊值存疑。本院自難執此遽認抗告人為被繼承人之繼
    承人。
  (二)再者，被繼承人曾德偉在大陸除父母外，並無其他親屬，有
    原審法院依職權所調取之上開親屬關係表附卷可稽（見原審
    卷17頁）。抗告人雖主張我國政府於38年遷徙來臺，初因時
    局紊亂，戶政不健全，戶籍之登記並不嚴謹，不得僅因戶籍
    登記之不符而否認其原來之身分云云。惟查，本院並非單以
    上開親屬關係表為認定事實之依據。而抗告人所提出之親屬
    關係公證書並未記載其認定親屬關係所憑證據資料，自難據
    以採信。此外，抗告人未能再提出其他積極證據證明其為被
    繼承人曾德偉之合法繼承人，是抗告人主張其為被繼承人曾
    德偉之繼承人云云，洵非可採。
  (三)至於抗告人雖提出臺灣高等法院89年度家抗字第29號准予聲
    明繼承之裁定為憑，然該裁定之事實與本件不同，並無拘束
    本院之效力，附此敘明。
五從而，原法院駁回抗告人之聲明，於法洵無違誤。抗告意旨指
  摘原裁定不當，求為廢棄改判，為無理由，應予駁回。
六據上論結：本件抗告為無理由，依非訟事件法第46條、第21條
  第1項前段、第24條第1項，民事訴訟法第495條之1第1 項、第
  449條第1項、第95條、第78條，裁定如主文。
中　　華　　民　　國　　96　　年　   1　　月　　24　　日
                  民事庭審判長法  官    楊智勝
                              法  官    黃珮茹
                              法  官    陳君鳳
以上正本係照原本作成。
如不服本裁定，僅得於收受本裁定正本送達後10日內，以適用法
規顯有錯誤為理由，向本院提出再抗告狀(須附繕本1份及繳納再
抗告費用新臺幣1,000元)，經本院許可後始可再抗告。
中　　華　　民　　國　　97　　年　　1 　　月　　25　　日
                              書記官　 莊永利
